【裁判字號】    97,訴,3623
【裁判日期】    971128
【裁判案由】    毒品危害防制條例
【裁判全文】
臺灣臺中地方法院刑事判決              97年度訴字第3623號
公  訴  人  臺灣臺中地方法院檢察署檢察官
被      告  乙○○
上列被告因違反毒品危害防制條例案件，經檢察官提起公訴（97
年度毒偵字第3961號），被告於本院準備程序中就被訴事實為有
罪之陳述，經本院合議庭裁定由受命法官獨任依簡式審判程序審
理，判決如下：
    主    文
乙○○施用第一級毒品，累犯，處有期徒刑拾月，扣案之第一級
毒品海洛因壹包（驗餘淨重零點壹肆伍公克，及內含第一級毒
品海洛因之包裝袋壹只）沒收銷燬之。
    犯罪事實
一、乙○○另因毒品、槍砲等案件，分別經本院93年度訴字第28
    3 號判處有期徒刑10月、6 月確定、本院93年度訴字第265
    號判處有期徒刑1 年2 月確定（此2 案經定應執行有期徒刑
    1 年2 月）、臺灣高等法院台中分院93年度上訴字第1480號
    判處有期徒刑1 年2 月確定，嗣經接續執行，於96年4 月3
    日假釋出監，保護管束期間至同年12月2 日，雖假釋嗣於96
    年11月間經撤銷，惟其於上開假釋期間適逢中華民國九十六
    年罪犯減刑條例施行，其所犯上開各罪核無不得減刑之情形
    ，依同條例第2 條第2 項規定，應自同條例施行日即96年7
    月16日起即視為減刑，則依該擬制規定所減之刑，本已無殘
    餘刑期可供執行，從而其上開刑期，自因中華民國九十六年
    罪犯減刑條例施行之結果，已於96年7 月16日該條例施行之
    日執行完畢（至本院及臺灣高等法院雖仍分別於97年7 月29
    日、7 月31日各以97年度聲減字第688 號裁定、97年度聲減
    字第388 號裁定減刑，應無影響上開刑之執行結果）。
二、乙○○另因施用毒品案件，經本院裁定送觀察、勒戒後，認
    有繼續施用毒品之傾向，再經本院裁定令入戒治處所施以強
    制戒治，其間歷經停止戒治、撤銷停止戒治，嗣於90年4 月
    4 日執行完畢釋放出所，並由臺灣臺中地方法院檢察署檢察
    官以90年度戒毒偵字第228 號為不起訴處分確定。又於上開
    強制戒治執行完畢釋放後5 年內再犯施用毒品罪，經本院90
    年度訴字第2091號判處有期徒刑7 月確定，詎其仍不知戒絕
    ，又基於施用第一級毒品海洛因之犯意，於97年7 月23日下
    午某時許，在其位於台中市○區○○里○○街5 巷5 號住處
    ，以將第一級毒品海洛因稀釋後注入針筒，再施打血管之方
    式，施用第一級毒品海洛因1 次。嗣於同年7 月25日17時許
    ，為警在台中市○區○○○路與南平路口查獲，並扣得海洛
    因1 包（驗餘淨重0.1435公克，及內含毒品海洛因包裝袋1
    只），並徵得其同意採尿送驗而查知上情。
三、案經臺中市警察局第六分局報告臺灣臺中地方法院檢察署檢
    察官偵查起訴。
    理  由
一、上揭事實，訊據被告於本院審理中坦承不諱，而被告為警查
    獲後經採尿送驗結果，確呈嗎啡陽性反應，亦有尿液代號與
    真實姓名對照表、中山醫學大學附設醫院檢驗科藥物檢測中
    心尿液檢驗報告1 份在卷可稽，此外，復有疑似毒品海洛因
    之白粉1 包扣案可佐。又上開扣案之白粉，經送請專業機構
    鑑定結果，確屬第一級毒品海洛因（驗餘淨重0.1435公克，
    及內含毒品海洛因包裝袋1 只），亦有行政院衛生署草屯療
    養院草療鑑字第0970006962號鑑定書附卷可按，足認被告之
    自白，應與事實相符，堪予採信。按施用第一、二級毒品為
    犯罪行為，毒品危害防制條例第10條定有處罰明文。故施用
    第一、二級毒品者，依前揭規定本應科以刑罰。惟基於刑事
    政策，對合於一定條件之施用者，則依同條例第20條、第23
    條之規定，施以觀察、勒戒及強制戒治之保安處分。又毒品
    危害防制條例於92年7 月9 日修正公布，自93年1 月9 日施
    行，其中第20條、第23條將施用毒品之刑事處遇程序，區分
    為「初犯」及「五年內再犯」、「五年後再犯」。依其立法
    理由之說明：「初犯」，經觀察、勒戒或強制戒治後，應為
    不起訴處分或不付審理之裁定；經觀察、勒戒或強制戒治執
    行完畢釋放後，「五年內再犯」者，因其再犯率甚高，原實
    施之觀察、勒戒及強制戒治既已無法收其實效，爰依法追訴
    或裁定交付審理。至於經觀察、勒戒或強制戒治執行完畢釋
    放後，「五年後再犯」者，前所實施之觀察、勒戒或強制戒
    治已足以遮斷其施用毒品之毒癮，為期自新及協助其斷除毒
    癮，仍適用「初犯」規定，先經觀察、勒戒或強制戒治之程
    序。從而依修正後之規定，僅限於「初犯」及「五年後再犯
    」二種情形，始應先經觀察、勒戒或強制戒治程序。倘被告
    於5 年內已再犯，經依法追訴處罰，縱其第3 次（或第3 次
    以上）再度施用毒品之時間，在初犯經觀察、勒戒或強制戒
    治執行完畢釋放五年以後，已不合於「五年後再犯」之規定
    ，且因已於「五年內再犯」，顯見其再犯率甚高，原實施觀
    察、勒戒或強制戒治，已無法收其實效，即應依該條例第10
    條處罰（最高法院97年度第5 次刑事庭會議決議參照）。本
    件被告前因施用毒品案件，經本院裁定送觀察、勒戒後，認
    有繼續施用毒品之傾向，再經本院裁定令入戒治處所施以強
    制戒治，其間歷經停止戒治、撤銷停止戒治，嗣於90年4 月
    4 日執行完畢釋放出所，並由臺灣臺中地方法院檢察署檢察
    官以90年度戒毒偵字第228 號為不起訴處分確定。又於上開
    強制戒治執行完畢釋放後5 年內再犯施用毒品罪，經本院90
    年度訴字第2091號判處有期徒刑7 月確定，有卷附臺灣臺中
    地方法院檢察署刑案資料查註紀錄表、臺灣高等法院被告前
    案紀錄表可參，被告既於上開強制戒治執行完畢釋放後5 年
    內已再犯施用毒品罪，依前述說明，自應依法追訴處罰。綜
    上所述，本件事證明確，被告施用第一級毒品海洛因犯行，
    堪以認定，應依法論科。
三、按海洛因係毒品危害防制條例所定之第一級毒品，不得非法
    施用，是核被告所為，係犯毒品危害防制條例第10條第1 項
    之施用第一級毒品罪。被告為施用毒品海洛因而持有毒品之
    低度行為，已為其施用之高度行為所吸收，不另論罪。再被
    告因毒品、槍砲等案件，分別經本院93年度訴字第283 號判
    處有期徒刑10月、6 月確定、本院93年度訴字第265 號判處
    有期徒刑1 年2 月確定（此2 案經定應執行有期徒刑1 年2
    月）、臺灣高等法院台中分院93年度上訴字第1480號判處有
    期徒刑1 年2 月確定，嗣經接續執行，於96年4 月3 日假釋
    出監，保護管束期間至同年12月2 日，而假釋嗣於96年11月
    間復經撤銷等情，有臺灣臺中地方法院檢察署刑案資料查註
    紀錄表、臺灣高等法院被告前案紀錄表在卷可考，復經本院
    調取臺灣臺中地方法院檢察署97年度執減更字第2584號、第
    2591號、第2539號卷核閱無訛，其於上開假釋期間既適逢中
    華民國九十六年罪犯減刑條例施行，其所犯上開各罪核無不
    得減刑之情形，依同條例第2 條第2 項規定，應自同條例施
    行日即96年7 月16日起即視為減刑，則依該擬制規定所減之
    刑，本已無殘餘刑期可供執行，從而其上開刑期，自因中華
    民國九十六年罪犯減刑條例施行之結果，已於96年7 月16日
    該條例施行之日執行完畢（最高法院87年度台非字第23號判
    決要旨參照，至本院及臺灣高等法院雖仍分別於97年7 月29
    日、7 月31日各以97年度聲減字第688 號裁定、97年度聲減
    字第388 號裁定減刑，應無影響上開刑之執行結果），是其
    於有期徒刑執行完畢5 年內故意再犯本件有期徒刑以上之罪
    ，係屬累犯，應依刑法第47條第1 項規定，加重其刑。爰審
    酌被告前有槍砲、毒品等前科，素行欠佳，且歷經毒品戒斷
    之保安處分程序（參前揭紀錄表），仍未能徹底戒除毒癮，
    顯見其意志不堅，有違政府訂定毒品危害防制條例之美意及
    犯後態度尚可等一切情狀，量處如主文所示之刑。末查，扣
    案之第一級毒品海洛因1 包（驗餘淨重0.1435公克），為查
    獲之第一級毒品，且與包裝袋1 只難以析離，故均應依毒品
    危害防制條例第18條第1 項前段之規定，宣告沒收銷燬之（
    至因鑑定而滅失之毒品，即不併予宣告沒收銷燬，附此敘明
    ）。
據上論斷，應依刑事訴訟法第273 條之1 第1 項、第299 條第1
項前段，毒品危害防制條例第10條第1 項、第18條第1 項前段，
刑法第11條、第47條第1 項，判決如主文。
本案經檢察官甲○○到庭執行職務。
中   華    民     國     97    年   11    月    28    日
                  刑事第十六庭    法  官  劉敏芳
以上正本證明與原本無異。
如不服本判決，應於收送達後10日內向本院提出上訴書狀（應敘
述具體理由並附繕本）。
上訴書狀如未敘述理由，應於上訴期間屆滿後20日內補提理由書
於本院。
中   華    民     國     97    年    11   月    28    日
                                  書記官  楊玉華
附錄本案論罪法條：
毒品危害防制條例第10條第1項：
施用第一級毒品者，處6月以上5年以下有期徒刑。


司法院資訊處製作；財團法人民間司法改革基金會備份。
